【裁判字號】    99,訴,561
【裁判日期】    990603
【裁判案由】    違反毒品危害防制條例
【裁判全文】
臺灣臺南地方法院刑事判決               99年度訴字第561號
公  訴  人  臺灣台南地方法院檢察署檢察官
被      告  乙○○
上列被告因違反毒品危害防制條例案件，經檢察官提起公訴（99
年度毒偵字第574號），被告就被訴事實為有罪之陳述，經本院
裁定由受命法官獨任行簡式審判程序，判決如下：
    主  文
乙○○施用第一級毒品，累犯，處有期徒刑捌月，扣案之第一級
毒品海洛因壹包（含袋重零點貳伍公克）沒收銷燬。
    事  實
一、乙○○有下列之前科：
┌─┬─────┬─────┬─────┬──────┬───┬────┬────┐
│編│案由      │判決字號  │判決法院  │宣告刑或定應│定執行│執行完畢│就本案有│
│號│          │          │          │執行刑      │刑    │日期    │無構成累│
│  │          │          │          │            │      │        │犯      │
├─┼─────┼─────┼─────┼──────┼───┼────┼────┤
│1 │毒品危害防│92訴603   │本院      │應執行有期徒│應執行│94年1月8│無      │
│  │制條例    │          │          │刑1年       │有期徒│日      │        │
├─┼─────┼─────┼─────┼──────┤刑1年2│        │        │
│2 │動產擔保交│93簡1368  │本院      │有期徒刑2月 │月（93│        │        │
│  │易        │          │          │            │聲1389│        │        │
│  │          │          │          │            │）    │        │        │
├─┼─────┼─────┼─────┼──────┼───┼────┼────┤
│3 │毒品危害防│94訴781   │本院      │有期徒刑1年2│      │95年7月 │有      │
│  │制條例    │          │          │月          │      │18日    │        │
├─┼─────┼─────┼─────┼──────┼───┼────┼────┤
│4 │毒品危害防│96訴109   │本院      │有期徒刑1年2│接續執│98年3月 │有      │
│  │制條例    │          │          │月          │行    │30日    │        │
│  │          │          │          ├──────┤      │        │        │
│  │          │          │          │減為有期徒刑│      │        │        │
│  │          │          │          │7月（96聲減 │      │        │        │
│  │          │          │          │1223）      │      │        │        │
├─┼─────┼─────┼─────┼──────┤      │        │        │
│5 │毒品危害防│96訴880   │本院      │有期徒刑10月│      │        │        │
│  │制條例    │          │          │            │      │        │        │
└─┴─────┴─────┴─────┴──────┴───┴────┴────┘
二、乙○○前於民國88年間因違反毒品危害防制條例案件，經本
    院以88年度毒聲字第1808號裁定送勒戒處所觀察、勒戒後，
    認有繼續施用傾向，另經本院以88年度毒聲字第2066號裁定
    送戒治處所施以強制戒治，嗣於89年7月21日執行完畢。又
    於92年間因違反毒品危害防制條例案件，經本院以92年度毒
    聲字第936號裁定送強制戒治後，嗣於93年1月9日因法律修
    正致強制戒治未完成。詎乙○○仍不知悔改，於上開強制戒
    治執行完畢後5年內，於92年間犯如上開表列編號1所載之罪
    確定，原強制戒治處分顯未收效。
三、乙○○仍不知悛悔，於上開表列所載有期徒刑及強制戒治執
    行完畢後5年內，基於施用第一級毒品海洛因之犯意，於99
    年3月17日上午10時許，在台南市○○區○○路公園廁所內
    ，以注射針筒注射之方式施用第一級毒品海洛因一次。嗣乙
    ○○於同日晚上8時30分許，在台南市○區○○路2段與福吉
    路交叉路口，因騎乘車牌號碼L8B-283號重型機車闖越紅燈
    為警攔查，乙○○遂於本件犯行未被偵查機關發覺前，自行
    向警方自首，並主動交出海洛因1包（含袋重0.25公克），
    並於同日晚上9時30分許接受採尿送驗，檢驗結果呈現嗎啡
    陽性及可待因陽性反應而知悉上情。
四、案經臺南市警察局第二分局報請臺灣臺南地方法院檢察署檢
    察官偵查起訴。
    理  由
壹、程序事項：
  一訊之被告乙○○對於起訴之犯罪事實均坦承不諱，並當庭表
    示認罪，而經本院裁定以簡式審判程序加以審理，則依據刑
    事訴訟法第273條之2、同法第159條第2項之規定，不適用傳
    聞法則有關限制證據能力之相關規定，合先敘明。
  二按上訴人前因施用毒品案件，經第一審法院以89年度毒聲字
    第439號裁定送觀察、勒戒後，因認無繼續施用毒品之傾向
    ，於89年2月10日觀察、勒戒執行完畢出所，並經台灣板橋
    地方法院檢察署檢察官以89年度毒偵字第628號不起訴處分
    確定；上訴人復於上開不起訴處分後之5年內，因施用毒品
    案件，經第一審法院以92年度毒聲字第3421號裁定觀察、勒
    戒後，認有繼續施用毒品之傾向，此有台灣台北看守所附設
    勒戒處所93年3月5日有無繼續施用毒品傾向證明書在卷可稽
    ，惟因毒品危害防制條例於93年1月9日修正施行，遂於93年
    3月17日因修法免除戒治，釋放出所，並經第一審法院以93
    年度訴字第550號（起訴案號台灣板橋地方法院檢察署93年
    度毒偵緝字第98號）判處有期徒刑6月確定，於93年11月15
    日易科罰金執行完畢。有原審法院上訴人之前案紀錄表在卷
    可按。依上訴人上開前科資料，足見其最近一次之強制戒治
    執行完畢釋放之時應係89年2月10日。至其前揭另次強制戒
    治雖於93年3月17日經免除執行，乃因毒品危害防制條例修
    正之故，並非因完成法律所預設足以戒斷毒癮之治療程序，
    自不得認係觀察、勒戒或強制戒治執行完畢而釋放，最高法
    院95年度台上字第4270號判決可資參照。依上開最高法院判
    決意旨可知，因毒品危害防制條例修正而出所，不得認係觀
    察、勒戒或強制戒治執行完畢。查被告前於88年間因違反毒
    品危害防制條例案件，經本院以88年度毒聲字第1808號裁定
    送勒戒處所觀察、勒戒後，認有繼續施用傾向，另經本院以
    88年度毒聲字第2066號裁定送戒治處所施以強制戒治，嗣於
    89年7月21日執行完畢。又於92年間因違反毒品危害防制條
    例案件，經本院以92年度毒聲字第936號裁定送強制戒治後
    ，嗣於93年1月9日因法律修正致強制戒治未完成，有台灣高
    等法院被告前案紀錄表1份在卷可參，是依上開最高法院判
    決意旨及說明可知，被告於93年1月9日因毒品危害防制條例
    修正致強制戒治未完成，該日非強制戒治執行完畢之日，故
    被告最近一次強制戒治執行完畢之日係於89年7月21日。
  三又按觀察、勒戒或強制戒治執行完畢後，5年內再犯毒品危
    害防制條例第10條之罪者，檢察官應依法追訴，同條例第23
    條第2項定有明文。查被告於89年7月21日強制戒治執行完畢
    後，又於92年間犯如上表編號1所示之罪，原強制戒治處分
    顯未收效，有臺灣高等法院被告前案紀錄表一份附卷可稽。
    再按，被告於5年內曾經再犯，縱其三犯本案施用毒品之時
    間，在初犯受強制戒治執行完畢釋放5年以後，仍與「五年
    後再犯」之情形有別，且因已於「五年內再犯」，顯見其再
    犯率甚高，原實施觀察、勒戒或強制戒治，已無法收其實效
    ，即應由檢察官逕行依法追訴（最高法院95年度台非字第10
    4號判決參照）。是被告前受強制戒治執行完畢之日距為本
    件犯行時雖相隔5年以上，然揆諸前揭說明，被告於上開受
    強制戒治執行完畢後5年內，仍因有施用毒品案件，經法院
    判處罪刑，即屬於「5年內再犯」，顯見被告之再犯率甚高
    ，原實施強制戒治，已無法收其實效，而無5年戒斷期之存
    在，本件施用毒品犯行自無再經觀察勒戒、強制戒治之必要
    ，應由檢察官逕行起訴。是以，被告於強制戒治執行完畢後
    5年內再犯毒品危害防制條例之罪，即應依法追訴、審理。
貳、實體事項：
  一訊據被告乙○○就上開事實均坦承不諱，並有長榮大學99年
    3月29日確認報告1紙在卷為憑。
  二次按服用海洛因後24小時內約有服用量之80排泄於尿液中，
    其於尿液中排出之最長時限，受施用劑量、施用方式、個人
    體質及其代謝情況等因素影響，因個案而異，一般可檢出之
    最長時限為海洛因服用後2至4天，業經行政院衛生署管制藥
    品管理局於91年9月23日以管檢字第109652號函述明此旨綦
    詳。查被告於前揭時、地為警採集之尿液檢體，送驗結果呈
    現嗎啡陽性及可待因陽性反應，此有長榮大學99年3月29日
    確認報告1紙在卷可稽，此外，尚有扣案之海洛因1包（含袋
    重0.25公克），經臺南市警察局第二分局以龍騰科技之試劑
    檢驗盒（海洛因）試劑初步檢驗，結果呈現嗎啡、海洛因反
    應，有台南市警察局第二分局查獲乙○○涉嫌毒品案初步檢
    驗報告書1份在卷可資佐證，核與被告自白相符，足認其自
    白出於真實，應可採為認定事實之基礎。
  三綜上所述，本案事證明確，被告之犯行應可認定，應依法論
    科。
參、論罪科刑：
  一按海洛因依毒品危害防制條例第2條第2項第1款規定屬第一
    級毒品，核被告乙○○所為，係犯同條例第10條第1項之施
    用第一級毒品罪，其持有第一級毒品海洛因為施用第一級毒
    品海洛因之階段行為，不另論罪。
  二被告曾犯上開表列編號3至5所載之前科紀錄，此有臺灣高等
    法院被告前案紀錄表一份在卷可按，其於有期徒刑執行完畢
    後5年內，故意再犯本件有期徒刑以上之罪，為累犯，應依
    刑法第47條第1項累犯之規定，加重其刑。
  三被告犯罪後在未被有偵查權之公務員或機關發覺前，即主動
    向臺南市警察局第二分局表示犯罪事實，並接受裁判，此有
    警詢筆錄1份在卷可按（見警卷頁1至2），被告行為合乎自
    首之要件，爰依刑法第62條前段減輕其刑。又被告同時具有
    累犯加重其刑及自首減輕其刑之情形，依法先加後減之。
  四爰審酌被告已有上開表列所載之前科紀錄，顯現其素行不佳
    ，其經過強制戒治後，仍不知戒除毒品惡習，抗拒毒品之意
    志力薄弱、施用毒品之時間及次數、殘害自己之身心健康之
    結果、極易因吸毒而誘致犯他罪，危害他人法益、社會秩序
    及犯後坦承本件犯行之態度，態度良好等一切情狀，量處如
    主文所示之刑，以示懲儆。
  五又按海洛因係第一級毒品，不問屬於犯人與否，應沒收銷燬
    之，此毒品危害防制條例第2條第2項第1款、第18條第1項前
    段分別定有明文。查本件扣案之海洛因1包，核屬違禁物，
    應依前揭之規定宣告沒收併銷燬之。
據上論斷，應依刑事訴訟法第273條之1第1項、第299條第1項前
段，毒品危害防制條例第10條第1項、第18條第1項前段，刑法第
11條、第47條第1項、第62條前段，判決如主文。
本案經檢察官甲○○到庭執行職務。
中    華    民    國    99    年    6     月    3     日
                  刑事第二庭    法  官  黃瑪玲
以上正本證明與原本無異。
如不服本判決，應於本判決送達後10日內，向本院提出上訴書狀
，並應敘述具體理由。如未敘述上訴理由者，應於上訴期間屆滿
後20日內向本院補提理由書狀（均須按他造當事人之人數附繕本
）「切勿逕送上級法院」。
                                書記官  黃玉秀
中    華    民    國    99    年    6     月    3     日
附錄法條
毒品危害防制條例第10條
施用第一級毒品者，處 6 月以上 5 年以下有期徒刑。
施用第二級毒品者，處 3 年以下有期徒刑。

司法院資訊處製作；財團法人民間司法改革基金會備份。
